臺灣臺南地方法院交通事件裁定　　　　 96年度交聲字第148號
原處分機關　交通部公路總局嘉義區監理所臺南監理站
異議人即受
受處分人　　甲○○○
上列受處分人因違反道路交通管理處罰條例案件，對於交通部公
路總局嘉義區監理所臺南監理站，民國96年2月14日所為之裁決
處分（處分案號：嘉監南字第裁74-Z00000000號），聲明異議，
本院裁定如下：
      主  文
異議駁回
      理  由
一、原處分意旨略以：異議人即受處分人甲○○○（下稱異議人
    ）駕駛其所有之車號UL-1580號自用小客車，於民國91年3月
    23日21時51分許，行經最高限速100公里之國道3號高速公路
    南向344公里處時，為員警以雷達測速儀器測得其行車速度
    為時速119公里，有超速而不遵高速公路管制規定之違規事
    實。經國道公路警察局第八警察隊（下稱舉發機關）員警予
    以製單舉發，嗣原處分機關即交通部公路總局嘉義區監理所
    臺南監理站，以異議人之違規事實明確，乃依修正後即裁決
    時之道路交通管理處罰條例（下稱處罰條例）第33條第1項
    及第63條第1項第1款之規定，裁處異議人新臺幣（下同）
    6000 元之罰鍰，並記違規點數1點等語。
二、本件異議意旨略以：
    (一)警方執法取締時沒有閃燈，警察晚上執行公務，警車可以
      不要閃燈嗎?
    (二)攔車下來沒有說我超速，我把證件給他看，他抄寫完證件
      後才說我超速，我不服氣。
    (三)沒有照片，如何證明異議人車輛超速。
    (四)當日舉發執勤員警已調職，不能明白說明當日違規情形。
    (五)我認為當日安裝在警車的測速器有問題。
    異議人以上述事由，請求撤銷原處分，為此聲明異議云云。
三、按行政罰法第5條規定：「行為後法律或自治條例有變更
    者，適用行政機關最初裁處時之法律或自治條例。但裁處前
    之法律或自治條例有利於受處罰者，適用最有利於受處罰者
    之規定。」（本法業經總統於94年2月5日，以華總一義字第
    09400016841號令公布，並自95年2月5日開始施行），顯見
    行政罰法係採「從新從輕」原則，亦即違反行政法之義務之
    行為後，如法律或自治條例有變更，則行政裁處之法律適用
    ，原則上從新法即裁處時之法律，例外始從對被告較有利之
    舊法即行為時法。而本件違規行為後，道路交通管理處罰條
    例於94年12月28日修正公布，並於95年7月1日起施行，關於
    在高速公路超速行駛，經比較修正前後該條例第33條、第63
    條規定及行為時之高速公路交通管制規則第5條第1項規定，
    異議人行為時之法律即修正前之規定並無較有利於異議人之
    情事，故依前揭行政罰法之規定，本件應適用裁處時即修正
    後之法律處罰。又行政罰之裁處權，因3年期間之經過而消
    滅；前項期間，自違反行政法上義務之行為終了時起算，行
    政罰法第27條第1項及第2項前段雖有明文規定，然行政罰法
    施行前違反行政法上義務之行為應受處罰而未經裁處，於行
    政罰法施行後裁處者，其行政罰之裁處權時效，自行政罰法
    施行之日（即95年2月5日）起算，行政罰法第45條第2項則
    有過渡條款之明文規定，故行為人在行政罰法95年2月5日施
    行前，因違反行政法上義務之行為應受處罰而未經裁處者，
    該管處罰機關如於行政罰法施行後始為裁處者，其行政罰之
    裁處權時效乃自95年2月5日起算3年。查本件異議人違規時
    間在91年3月23日，在行政罰法施行前，原處分機關至96年2
    月14日即行政罰法施行後方為本件處分，故裁處權時效應自
    95年2月5日起算3年，故原處分機關為本件裁處時，尚未逾
    越裁處時效之規定，合先敘明。
四、次按汽車行駛高速公路、快速公路或設站管制之道路，而不
    遵使用限制、禁止、行車管制及管理事項之管制規定而有行
    車速度超過規定之最高速限者，處汽車駕駛人3000元以上
    6000元以下罰鍰，並記違規點數1點，處罰條例第33條第1項
    第1款及第63條第1項第1款分別定有明文。又汽車行駛高速
    公路，應依速限標誌指示，高速公路及快速公路交通管制規
    則第5條第1項前段亦規定甚明。
五、本院審酌：
  (一)異議人駕駛車號UL-1580號自小客車，於上述時、地，經舉
    發機關員警以雷達測速儀器測得異議人行速119公里，超速
    19公里為由予以製單舉發，嗣原處分機關以異議人之違規事
    實明確，乃依處罰條例第33條第1項及第63條第1項第1款之
    規定，裁處異議人6000元之罰鍰，並記違規點數1點之事實
    ，有：
    原處分機關嘉監南字第裁74-Z00000000號裁決書。
    內政部警政署國道公路警察局公警局交字第Z00000000號
      舉發違反道路交通管理事件通知單。
    內政部警政署國道公路警察局第八警察隊96年9月13日公
      警八交字第0960806075號函。(見本院卷第58頁)
    證人鍾化虎於本院調查時所為之陳述。(見本院卷第48頁
      、第49頁)
    等件為證，且為異議人所不否認，此部份事實當可認定。
  (二)經查：本件執勤員警所用之雷達測速器，雖已無法查知當時
    所使用之機器機號。惟查：不論舉發當時所使用之雷達測速
    器型號為何，其均已經過定期檢驗合格，此事實有舉發機關
    公警八交字0960806075號函及其所附舉發日前之雷達測速器
    檢定合格證書影本38份在卷可稽 (見本院卷第58頁至第96頁
    )，故本件執勤警員所使用之雷達測速儀器之準確度及正確
    性，應值信賴。異議人辯稱：「我認為當日安裝在警車的測
    速器有問題」云云，惟未提出任何證據以證明之，經核並不
    可採。
  (三)另證人即本件舉發員警鍾化虎於本院96年3月28日調查時證
    稱：「本件是我舉發的。」、「用雷達測速器測得異議人超
    速。」、「沒有誤認可能。」等語（見本院卷第48、49頁）
    經查：製單之員警鍾化虎依法執行勤務，與異議人毫無怨懟
    ，衡情當無自陷偽證罪而構詞誣賴異議人之理，復查無積極
    證據足以證明證人上開證述係屬虛偽，且交通警察製單舉發
    違反道路交通管理處罰條例所列之違規事實，本質上為行政
    處分，係公務員基於職務上之權力，依法就特定之具體事件
    所為之具公法上效果之單方面行政行為，基於公務員為公法
    上行為具有公信力之原則，該行政行為當可被推定為真正，
    其據以依法處分之事實認定亦為正確無誤。本此公信原則，
    立法者賦予行政機關制定違反道路交通事件統一裁罰標準及
    處理細則，使執勤警員得當機處分以達其維護交通秩序、安
    全之行政目的。再按執行交通勤務警察依法律規定製單舉發
    違反道路交通管理處罰條例所列之違規事實，並由公路主管
    機關加以處罰，即係行政處分，受處分人不服公路主管機關
    所為之處罰，依處罰條例第87條之規定向管轄地方法院聲明
    異議，自屬行政救濟程序，其舉證責任分配，應採民事訴訟
    上舉證責任分配原則，87年10月28日修正公布之行政訴訟法
    第136條同揭此旨，而明文規定準用民事訴訟法第277條舉證
    責任分配之原則。是此，異議人雖以員警無法證明超速等前
    情置辯，惟就駕駛上揭車輛行經國道3號高速公路南向344公
    里處未有違規乙節，並未提出確實事證以供本院調查，是其
    所辯尚非可信，本院亦查無任何證據足資證明執勤員警有捏
    造事實違法取締之情事存在，則執勤警員本其維護交通秩序
    、安全職責所為之舉發，自應受到合法、正確之推定。
  (四)又警方取締交通違規事件，其以照相、錄影方式取證者，固
    足為違規之證明，惟舉發之員警本身之目睹、耳聞，亦為違
    規人違規之證明，非必所有之違規事件，均需有照相、錄影
    方足為違規之證據。況警察執行勤務，事項繁瑣，且違規情
    形一過即逝，並非長期存在，何能要求警察必備有照相、錄
    影取證？是本件縱無舉發照片、錄影為佐證，然異議人之違
    規行為既經本件製單之員警鍾化虎以檢驗合格之雷達測速器
    測得異議人駕車超速之情明確，且其所述內容並無何矛盾或
    違背經驗法則之處，自得為本院判斷之依據。
  (五)警方執法取締時沒有閃燈；攔車下來沒有說我超速，我把證
    件給他看，他抄寫完證件後才說我超速云云。此與異議人是
    否有超速之行為無必然之關係，本院爰不一一論述，附此敘
    明。
  (六)異議人前述違規事實，係違反處罰條例第33條第1項第1款之
    規定，已如前述。揆諸上開說明，原處分機關據此引用前開
    法條第33第1項、第63條第1項第1款之規定，並參酌違反道
    路交通管理事件統一裁罰基準表，裁處異議人罰鍰6000元，
    並予記違規點數1點於法尚無違誤，惟其裁決書之舉發違規
    事實欄項內僅記載「在高速公路超速行駛」卻漏未記載「汽
    車行駛於高速公路，而不遵管制之規定」，容有未洽，然此
    亦難認為本件裁決有違法或不當。
六、綜上所述，異議人於上揭時、地，駕駛前揭小客車於高速公
    路，有行車速度超過規定之最高速限，而不遵管制規定之違
    規行為既可認定，足認異議人異議內容，並無理由，應予駁
    回。
七、據上論斷，應依道路交通案件處理辦法第19條前段，裁定如
    主文。
中　　華　　民　　國　　96　　年　　10　　月　　30　　日
　　　　　　  　　　　　交通法庭法　官　蔡直青
以上正本證明與原本無異。
如不服本裁定，應於收受送達後5日內向本院提出抗告狀。（應
附繕本）
                                書記官  劉鴻瑛
中　　華　　民　　國　　96　　年　　11　　月　　2 　　日
